臺灣高雄地方法院民事裁定　　　　　　100年度重訴字第176號
原　　　告　楊溶藻
　　　　　　（原名楊玉娟）
被　　　告　游麗珍
上列當事人間請求損害賠償事件，原告於刑事訴訟程序（99年度
訴字第6 號）提起附帶民事訴訟（99年度附民字第11號），經本
院刑事庭移送前來，本院裁定如下：
    主  文
原告之訴及假執行之聲請均駁回。
訴訟費用由原告負擔。
    理  由
一、按刑事庭以裁定移送於民事庭之附帶民事訴訟，其訴是否合
    法，應以裁定移送時之狀態為準，不因嗣後情事變更而受影
    響。刑事庭移送民事庭之附帶民事訴訟，僅移送後之訴訟程
    序應適用民事訴訟法，至移送前之訴訟行為是否合法，仍應
    依刑事訴訟法之規定。是非因刑事犯罪而直接受損害之人提
    起附帶民事訴訟，依刑事訴訟法第487 條第1 項規定，其訴
    為不合法，刑事庭原應依同法第502 條第1 項規定，以判決
    駁回之，如誤以裁定移送於民事庭，其訴之不合法，自不因
    其移送民事庭而受影響。又刑事庭得依刑事訴訟法第504 條
    第1 項規定，將附帶民事訴訟以裁定移送於民事庭者，以刑
    事部分宣告被告有罪之判決者為限，至刑事訴訟諭知無罪之
    判決，包括實質上為無罪，僅因屬裁判上一罪，而不另為無
    罪之諭知者。刑事訴訟諭知無罪之判決，刑事庭本應依同法
    第503 條第1 項前段規定以判決駁回原告之訴，倘刑事庭未
    經聲請，誤以裁定移送於民事庭，其訴之不合法，亦不因其
    移送民事庭而有不同，受移送之民事庭對之均應認原告之訴
    為不合法，以裁定駁回之。
二、原告主張：被告以資金調度為由，向原告借用支票，原告遂
    將支票簿及印鑑張交予被告，並約定被告需徵得原告同意後
    始得開立票據，並應於到期日前將票款存入原告之甲存帳戶
    以供兌現，如支票簿用盡，需由原告親自或授權被告請領，
    詎被告簽發票據及向銀行請領空白支票簿均未得原告同意，
    嗣後亦未將票款存入甲存帳戶，致第三人向原告請求給付票
    款，造成原告信用產生不良紀錄，原告薪資復遭強制執行扣
    薪，致原告社會上評價受損，被告所為顯已侵害原告之財產
    、信用、名譽權，爰依侵權行為之法律關係提起本件訴訟，
    並聲明：(一)被告應給付原告新台幣7,330,800 元，及按附表
    一所示之利息起算日起至清償日止，按週年利率6 ％計算之
    利息；(二)被告應給付原告新台幣542,828 元，即自97年5 月
    15 日 起至清償日止按週年利率5 ％計算之利息；(三)願供擔
    保請准宣告假執行。
三、經查：本件附帶民事訴訟所依附之刑事訴訟程序認定之犯罪
    事實，僅係認定被告犯行使偽造私文書罪，處有期徒刑2 年
    ，並沒收如附表二編號1 至4 所示支票背面，偽造之「格愛
    昇有限公司」印文各1 枚（共4 枚）、附表二編號所示支票
    背面，偽造之「誌豐家電企業有限公司」印文1 枚、附表二
    編號6 所示支票背面，偽造之「正晟電業行」印文1 枚。被
    告以原告名義簽發如附表一編號15之票據，本院上開刑事判
    決認原告對被告使用支票及甲存帳戶存款不足等情均屬知悉
    ，難認被告有偽造有價證券之犯行，並因偽造有價證券部分
    與行使偽造私文書部分有裁判上一罪關係，爰不另為無罪之
    諭知，有上開刑事判決裁判書可稽。至於原告主張被告未經
    其同意簽發附表一編號1 至14票據部分，未經檢察官偵查起
    訴，在上開刑事判決審理範圍以外，自非經刑事庭認定為有
    罪之部分，原告無從提起刑事附帶民事求償。揆諸上開說明
    ，原告對被告提起本件刑事附帶民事訴訟，為不合法，應予
    駁回。
四、綜上所述，本院刑事庭原應依刑事訴訟法第502 條第1 項之
    規定，以判決駁回原告之訴，其雖未予駁回，而以裁定移送
    本院民事庭審理，然原告於本院刑事庭移送前之起訴程序既
    非合法，其起訴顯不備其他要件，本院自應依民事訴訟法第
    249 條第1 項第6 款之規定，駁回原告之訴。
五、依民事訴訟法第249 條第1 項第6 款、第95條、第78條，裁
    定如主文。
中    華    民    國   100    年    5     月    25    日
                  民事第三庭審判長法  官  朱玲瑤
                                  法  官  劉傑民
                                  法  官  楊詠惠
正本係照原本作成。
如對本裁定抗告須於裁定送達後10日內向本院提出抗告狀，並繳
納裁判費新台幣1,000元。
中    華    民    國   100    年    5     月    25    日
                                  書記官  吳良美